台灣苗栗地方法院刑事判決　　　　　　　　　　　　　九十一年度交訴字第三二號
　　公　訴　人　臺灣苗栗地方法院檢察署檢察官
　　被　　　告　甲○○
右列被告因過失致死案件，經檢察官提起公訴（九十一年度偵字第四五０號），本院
判決如左：
    主  文
甲○○從事業務之人，因業務上之過失致人於死，處有期徒刑伍月，如易科罰金，以
參佰元折算壹日。
    事  實
一、甲○○前於民國八十四年間，因駕車過失致人於死案件，經臺灣臺東地方法院判
    處有期徒刑八月，緩刑三年，仍不知慎行。其平時以駕駛營業大貨車為業，為從
    事業務之人，惟明知其所有之駕駛執照已於八十九年十一月四日因酒醉駕車遭吊
    扣中，為無駕駛執照之人，竟仍於九十年八月三十一日晚上七時五分許，駕駛車
    號ＴＩ—０９９號營業曳引車附掛車號ＭＬ—１８號之子車，由大甲往銅鑼沿省
    道台十三線由南往北方向行駛，行經該路段苗栗縣三義鄉○○段裕隆公司北側門
    前方路口之停止線前時，原應注意車前狀況及兩車併行之間隔，隨時採取必要之
    安全措施；且超車時，應與前車左側保持半公尺以上之間隔超過，依當時之天候
    晴、夜間有照明，路況良好、無障礙物、且過路口後車道緘縮，大貨車若要為超
    車行為，較為勉強等情形觀之，並無不能注意之情事，適同向前方由湯仁正於飲
    用酒類，不能安全駕駛動力交通工具而仍騎乘車號ＩＦＰ—６１０號重型機車在
    搖晃行駛，竟疏未注意上開規定，保持安全之超車間隔距離，採取必要之安全措
    施，即貿然超車，導致其ＭＬ—１８號之子車右前輪及該處上方擦撞ＩＦＰ—６
    １０號機車，致湯仁正人車倒地而受有頭、胸部鈍力損傷併內出血，延至同晚十
    時許死亡。甲○○於肇事後並於警員羅集錦前往現場處理時，在其上開犯行未為
    任何有偵查犯罪職權之公務員已知悉前，當場向警員承認其為肇事人及陳述肇事
    經過並接受裁判。
二、案經臺灣苗栗地方法院檢察署檢察官據報相驗及湯仁正之胞弟乙○○告訴偵查起
    訴。
    理  由
一、
（一）訊據被告彭瑞民對於右揭時、地，駕駛上開車輛沿省道台十三線由南往北方向
      行駛，行經該路段苗栗縣三義鄉○○段裕隆公司北側門前方路口之停止線前超
      車時，疏未保持安全之超車間隔距離，而與同向行駛在前，由湯仁正騎乘之車
      號ＩＦＰ—６１０號發生擦撞，湯仁正因此受有頭、胸部鈍力損傷併內出血不
      治死亡之事實，坦承不諱，核與證人即當時與被告同車之周朝宗證述：事故發
      生當時，伊坐甲○○的車右前座位置，沿台十三線往北向行駛，駛至裕隆公司
      側門尚未發生車禍前，見到騎士在蛇行、搖晃，機車還往右閃，伊提醒甲○○
      注意，要超車時還有按喇叭，機車還往右閃，伊車超越他，聽到碰一聲，甲○
      ○速剎車，並下車察看，當時視線良好等語（參見九十年度相字第四九三號卷
      第八頁、第二七頁警、偵訊筆錄）相符。而該肇事地點即苗栗縣三義鄉○○段
      裕隆公司北側門前方路口之停止線前，過路口之，後車道緘縮，此有道路交通
      事故調查表一份、現場照片三幀附卷可稽（附於同相卷十三頁），且被告當時
      係駕駛車號ＴＩ—０９９號營業曳引車附掛車號ＭＬ—１８號之子車，此為其
      所自承，並有前述現場照片、車損照片六幀附卷可參（附於同相卷第二一頁正
      、反面），則被告既駕駛全聯結車並有附掛子車，該車車長及體積均相當龐大
      ，足以佔據整個車道，而肇事路段恰由雙向各二車道縮小為各一車道，參核被
      告已見被害人湯仁正有騎乘車同向在前搖晃之情形，此時自應更注意確保超車
      之安全間距甚明。
（二）按汽車行駛時，原應注意車前狀況及兩車併行之間隔，隨時採取必要之安全措
      施；且超車時，應與前車左側保持半公尺以上之間隔超過，道路交通安全規則
      第九十四條第三項、第一０一條第五款分別定有明文，依照道路交通事故調查
      報告表及現場照片所示，當時之路況良好、天候晴、夜間有照明，視距良好，
      且過路口後車道緘縮，大貨車若要為超車行為，較為勉強等情形觀之，並無不
      能注意之情事，被告竟疏未注意上開規定，而未注意兩車併行之間隔，超車時
      亦未保持安全之超車間隔距離，隨時採取必要之安全措施，僅鳴按喇叭即貿然
      超車，終致肇事，自有過失。況且本件經檢察官分別送請台灣省竹苗區車輛行
      車事故鑑定委員會及台灣省車輛行車事故覆議鑑定委員會之鑑定結果，亦均同
      此認定，此有鑑定意見二份在卷可參，則被告因超車不當致與被害人湯仁正騎
      乘之機車發生擦撞，致生本件車禍，其有過失甚明。
（三）而被害人湯仁正確實因本件交通事故致受有頭、胸部鈍力損傷併內出血，延至
      同晚十時許死亡，此經檢察官督同檢驗員相驗屬實，製有勘驗筆錄、相驗屍體
      證明書、驗斷書各一份、相驗照片八幀在卷足憑。則被害人之死亡結果係因被
      告之上開過失行所致，且其死亡結果之發生與被告之過失行為間，具有相當因
      果關係。本件事證明確，被告之犯行堪予認定。
二、按刑法第二百七十六條第二項所謂業務，係指以反覆同種類之行為為目的之社會
    活動而言。本件被告係貨車司機，為其所自承（參見本院卷十五頁筆錄），其為
    從事駕駛業務之人，因執行業務過失致人於死，所為係犯刑法第二百七十六條第
    二項之業務過失致人於死罪。被告駕駛執照已於八十九年十一月四日因酒醉駕車
    遭吊扣中，為無駕駛執照之人，為其所自承（參見本院卷十五頁筆錄），其行為
    時無駕駛執照而駕駛致人死亡，應依道路交通管理處罰條例第八十六條第一項加
    重其刑。惟被告於肇事後，主動報警，並於警員前往現場處理時，在其上開犯行
    未為任何有偵查犯罪職權之公務員已知悉前，當場向警員承認其為肇事者及陳述
    肇事經過並接受裁判，此業經證人即現場處理員警羅集錦偵查時，（參見同相卷
    第二八頁筆錄）到庭結證屬實，其所為已合於刑法第六十二條前段所定對於未發
    覺之犯罪自首而接受裁判之要件，應依該條規定減輕其刑。爰審酌被告前於八十
    四年間曾因過失致人於死案件，經台灣臺東地方法院判處有期徒刑八月，緩刑三
    年，此有臺灣高等法院被告全國前案紀錄表、台灣苗栗地方法院檢察署刑案資料
    查註紀錄表各一份附卷可稽，並為其所自承，仍不知慎行、其智識程度、過失程
    度、被害人湯仁正於飲用酒類，不能安全駕駛動力交通工具而仍騎乘行駛（此有
    苑裡李綜合醫院檢驗單記載其血液酒精濃度為一二八ｍｇ／ｄｌ，換算呼氣酒精
    測試值為每公升０‧六四毫克資料在卷可稽），亦有過失及被告坦承犯行，態度
    良好暨家屬乙○○當庭表示業已與被告達成和解，希望給予被告自新機會（參見
    本院卷二十頁筆錄及二十二頁卷附和解書）等一切情狀，從輕量處如主文所示之
    刑，並諭知易科罰金之折算標準。另公訴檢察官雖予以被告緩刑宣告之請求，惟
    本院審酌被告前已有業務駕車過失致人於死之情形，已給予過緩刑，再涉本案，
    酌以其係無照駕駛，情節匪輕，認實不宜再予以緩刑宣告，附此敘明。
據上論斷，應依刑事訴訟法第二百九十九條第一項前段，道路交通管理處罰條例第八
十六條第一項，刑法第二百七十六條第二項、第六十二條前段、第四十一條第一項前
段，罰金罰鍰提高標準條例第一條前段、第二條，判決如主文。
本案經檢察官黃棋安到庭執行職務。
中      華      民      國    九十一    年      五      月    二十一    日
                                      臺灣苗栗地方法院刑事第二庭
                                          法  官  黃  賢  婷
右正本證明與原本無異。
如不服本判決，應於判決送達後十日內向本院提出上訴狀( 應附繕本 )。
                                          書記官  陳  文  聰
中      華      民      國    九十一    年      五      月    二十一    日
附錄論罪科刑法條
刑法第二百七十六條第二項
